【裁判字號】    99,交聲,527
【裁判日期】    990402
【裁判案由】    聲明異議
【裁判全文】
臺灣高雄地方法院交通事件裁定         99年度交聲字第527號
原處分機關  交通部公路總局高雄區監理所
代  表  人  乙○○
異  議  人  甲○○
上列受處分人因違反道路交通管理處罰條例案件，對交通部公路
總局高雄區監理所民國99年2 月26日所為之處分（原處分案號：
高監營裁字第裁80-N00000000號）聲明異議，本院裁定如下：
    主  文
原處分撤銷。
甲○○汽車駕駛人，駕駛汽車經測試檢定酒精濃度超過規定標準
，應處罰鍰新臺幣參萬元，壹年內不得考領普通重型機器腳踏車
駕駛執照，並應參加道路交通安全講習。
    理  由
一、原處分意旨略以：異議人即受處分人甲○○於民國99年2 月
    25日下午9 時57分許，騎乘車號P5B-009 號普通重型機車上
    路，行經高雄縣阿蓮鄉台28線13公里處時，經警攔查並進行
    酒精濃度測試，測得其呼氣酒精值達每公升0.42毫克，超過
    法定標準，依道路交通管理處罰條例第35條第1 項第1 款之
    規定，裁處罰鍰新臺幣（下同）30,000元，吊扣小型車普通
    駕駛執照12個月，並應參加道路交通安全講習等語。
二、聲明異議意旨係以：異議人雖有前揭酒後駕車之行為，惟伊
    係騎乘機車並非駕駛汽車，原處分竟吊扣其小型車普通駕駛
    執照，為此聲明異議，請求撤銷原吊扣駕駛執照之處分等語
    。
三、按汽車駕駛人飲用酒類或其他類似物後，其吐氣所含酒精濃
    度超過每公升0.25毫克或血液中酒精濃度超過百分之0.05以
    上，不得駕車；又汽車駕駛人，駕駛汽車經測試檢定有酒精
    濃度超過規定標準者，處1 萬5000元以上6 萬元以下罰鍰，
    並當場移置保管該汽車及吊扣其駕駛執照1 年，因而肇事致
    人受傷者，並吊扣其駕駛執照2 年；又汽車駕駛人，有第35
    條第1 項規定之情形，應接受道路交通安全講習，道路交通
    安全規則第114 條第2 款、道路交通管理處罰條例第35條第
    1 項第1 款、第24條第1 項第2 款分別定有明文。再按汽車
    駕駛人違反道路交通管理處罰條例規定，應受吊扣駕駛執照
    處分，於汽車駕駛人係無駕駛執照駕車者，在所規定最長吊
    扣期間內，不得考領駕駛執照，道路交通管理處罰條例第67
    條第6 項亦定有明文。
四、經查：
  (一)本件異議人於前揭時、地，酒後騎乘上開普通重型機車，經
    警測試檢定呼氣中酒精濃度達每公升0.42毫克，超過規定標
    準，有道路交通管理處罰條例第35條第1 項第1 款之交通違
    規情形，原處分機關則對異議人裁處罰鍰30,000元，吊扣其
    普通小型車駕駛執照12個月，並應參加道路交通安全講習等
    情，為異議人所是認，並有高雄縣政府警察局舉發違反道路
    交通管理事件通知單、原處分機關99年2 月26日高監營裁字
    第裁80-N00000000號違反道路交通管理事件裁決書、違反道
    路交通管理事件不服裁決聲明異議案件移送書各1 份在卷可
    稽，此部分之事實應堪認定。
  (二)又道路交通管理處罰條例第68條原規定：「汽車駕駛人，因
    違反本條例及道路交通安全規則之規定，受吊扣或吊銷駕駛
    執照處分時，吊扣或吊銷其持有各級車類之駕駛執照」。惟
    該規定業於94年12月14日修正，並於95年3 月1 日施行，修
    正後已刪除關於「吊扣」之文字，修正理由係以原條文將違
    規駕駛人所持有之各級車類駕駛執照一併吊扣或吊銷，失之
    過酷，影響人民工作及生活甚鉅，故刪除原條文關於「吊扣
    」之文字，亦即廢止「受吊扣駕駛執照處分時，吊扣其持有
    各級車類之駕駛執照」部分之規定。依修正後該條之規定，
    受吊扣駕駛執照處分時，僅得吊扣違規當時所駕車類之駕駛
    執照，而無吊扣其持有各級車類駕駛執照之法律依據。本件
    異議人既係騎乘普通重型機車違反道路交通管理處罰條例第
    35條第1 項第1 款之規定，雖應受吊扣駕駛執照之處罰，惟
    依同條例第68條之現行規定，僅能吊扣其普通重型機器腳踏
    車駕駛執照，縱使異議人違規當時僅領有小型車普通駕駛執
    照，而未領有普通重型機器腳踏車駕駛執照，亦無轉而吊扣
    小型車普通駕駛執照之法律依據。是於本件情形，所應為之
    者，自應係基於異議人酒駕當時係「無適當駕駛執照而駕駛
    」普通重型機器腳踏車之違規行為，而依前揭道路交通管理
    處罰條例第67條第6 項規定，禁止異議人於道路交通管理處
    罰條例第35條第1 項第1 款前段所定1 年之最長吊扣期間內
    ，考領普通重型機器腳踏車駕駛執照，原處分機關未裁處至
    此，反逕行裁處吊扣異議人之小型車普通駕駛執照，與道路
    交通管理處罰條例第68條規定不合，違反法律保留原則，自
    屬違法處分。另按行政行為採取方法所造成之損害，不得與
    欲達成目的之利益顯失均衡，行政程序法第7 條第3 款亦明
    揭行政處分所應遵循之比例原則。原處分機關於本件異議人
    騎乘普通重型機車致生交通違規之情形，逕為吊扣其小型車
    普通駕駛執照之處分，非但無法達成禁止異議人酒後騎乘普
    通重型機車之目的，且亦同時造成剝奪異議人駕駛普通小型
    車之權利，所造成之損害與所欲達成目的之利益，顯然失衡
    ，而有違比例原則。
五、綜上所述，原處分關於吊扣異議人小型車普通駕駛執照部分
    ，有違道路交通管理處罰條例第68條之規定，而屬違法，異
    議人聲明異議，為有理由，又因本件異議人酒後駕車僅有一
    個交通違規行為，而有關其處罰效果之罰鍰、不得考領駕駛
    執照與應參加道路交通安全講習等，與該交通違規行為是否
    存在均無從分離，從而，應由本院將原處分全部予以撤銷，
    自為裁定如主文第2 項所示。
六、依道路交通管理處罰條例第87條第2 項、第35條第1 項第1
    款、第67條第6 項、第24條第1 項第2 款，道路交通案件處
    理辦法第20條前段，裁定如主文。
中    華    民    國    99    年    4     月    2     日
                    交通法庭    法  官  黃沛文
以上正本證明與原本無異。
如不服本裁定應於送達後5日內向本院提出抗告狀。
中    華    民    國    99    年    4     月    2     日
                                書記官  鄧思辰

司法院資訊處製作；財團法人民間司法改革基金會備份。
